臺灣臺中地方法院刑事判決　　　　　　　96年度訴字第2952號
公　訴　人　臺灣臺中地方法院檢察署檢察官
被　　　告　辛○○
　　　　　　　　　　（現另案於臺灣臺中監獄執行中）
選任辯護人　張繼準律師
　　　　　　蘇若龍律師
　　　　　　常照倫律師
上列被告因毒品危害防制條例案件，經檢察官提起公訴（九十六
年度偵字第一七九一二、一七九一三號），本院判決如下：
    主    文
辛○○販賣第一級毒品，累犯，處有期徒刑拾伍年陸月，販賣第
一級毒品所得新臺幣壹仟元沒收，如全部或一部不能沒收時，以
其財產抵償之；又販賣第一級毒品，累犯，處有期徒刑拾陸年，
販賣第一級毒品所得新臺幣仟元沒收，如全部或一部不能沒收
時，以其財產抵償之；又販賣第二級毒品，累犯，處有期徒刑柒
年拾月，販賣第二級毒品所得新臺幣伍仟元沒收，如全部或一部
不能沒收時，以其財產抵償之；又販賣第二級毒品，累犯，處有
期徒刑捌年，販賣第二級毒品所得新臺幣柒仟元沒收，如全部或
一部不能沒收時，以其財產抵償之。應執行有期徒刑貳拾貳年，
販賣第一、二級毒品所得計新臺幣壹萬陸仟元沒收，如全部或一
部不能沒收時，以其財產抵償之。
其餘被訴販賣第一、二級毒品部分，均無罪。
    犯罪事實
一、辛○○於民國（下同）八十八年間因犯幫助販賣毒品罪，經
    臺灣高等法院臺中分院判處有期徒刑三年，並經最高法院駁
    回上訴確定；又於八十九年間，因毒品危害防制條例案件，
    經臺灣高等法院臺中分院分別判處有期徒刑十月、六月並均
    確定，嗣上開三罪定其應執行有期徒刑四年，於九十五年三
    月二日縮刑期滿執行完畢。詎其仍不知悔改，明知海洛因、
    甲基安非他命係屬毒品危害防制條例第二條第二項第一、二
    款所規定之第一、二級毒品，不得非法持有、販賣，竟分別
    基於販賣第一級毒品海洛因、第二級毒品甲基安非他命以營
    利之各別犯意，自九十六年四月間某日起，向真實姓名年籍
    不詳、綽號「黑仔」（臺語）之成年男子，多次販入海洛因
    、甲基安非他命後，除大部分留供己用外，其餘部分若遇他
    人購買則以不同數量、價格出售他人牟利，並以綽號「黑仔
    」之成年男子於九十六年四月間某日交付其使用之00000000
    00號行動電話門號作為聯絡販賣海洛因及甲基安非他命之工
    具，而分別為下列販賣第一、二級毒品之行為：
  (一)九十六年四月十六日上午十時零分十八秒之前某時分許，庚○○以所使用0000000000號行動電話撥打辛○○所使用0000
    000000號行動電話聯絡購買第一級毒品海洛因事宜，並約定
    在辛○○位於臺中市○○區○○路三十六號十二樓之一居處
    樓下交付所購買之毒品，嗣於同日上午十時零分十八秒許，
    庚○○抵達辛○○上開居處樓下，乃以所使用上開行動電話
    與辛○○聯絡表示到了，辛○○隨即下樓，在該樓下樓梯口
    處，將庚○○所購價格新臺幣（下同）一千元之海洛因販賣
    並交付予庚○○，庚○○亦將價金一千元交付予辛○○。
  (二)九十六年六月十日下午六時五十七分許，丁○○以所使用00
    00000000號行動電話撥打辛○○所使用0000000000號行動電
    話聯絡購買第一級毒品海洛因事宜，並約定在丁○○位於臺
    中縣沙鹿鎮○○路四五一巷六號住處交付所購買毒品，嗣約
    十分鐘，辛○○依約至丁○○上開住處，將丁○○所購價格
    三千元之海洛因販賣並交付予丁○○，丁○○則於數日後將
    價金三千元交付予辛○○。
  (三)九十六年四月十四日凌晨一時五十八分之前某時分許，己○○以所使用0000000000號行動電話撥打辛○○所使用000000
    0000號行動電話聯絡購買第二級毒品甲基安非他命事宜，並
    約定在己○○位於臺中縣大雅鄉○○村○○路四三一號住處
    附近菜市場旁交付所購買之毒品，嗣於同日凌晨一時五十八
    分許，辛○○以所使用上開行動電話聯絡己○○已依約到場
    ，經己○○於同日凌晨一時五十九分許，再以所使用上開行
    動電話聯絡辛○○，告以因住處後門無法關閉，改在住處門
    口交付，經辛○○允諾後，依約在己○○上開住處門口，將
    己○○所購價格五千元之甲基安非他命販賣並交付予己○○
    ，己○○亦將價金五千元交付予辛○○。又於同年六月十四
    日約過一、二星期後之某日，己○○以所使用0000000000號
    行動電話撥打辛○○所使用0000000000號行動電話聯絡購買
    第二級毒品甲基安非他命事宜，並約定在己○○位於臺中縣
    大雅鄉○○村○○路四三一號住處門口交付所購買之毒品，
    嗣於同日，辛○○駕車依約到場，將己○○所購價格七千元
    之甲基安非他命販賣並交付予己○○，己○○亦將價金七千
    元交付予辛○○。嗣於同年七月二十三日下午三時五十五分
    許，在臺中市○○區○○路三十六號十二樓之一辛○○居處
    ，為警持臺灣臺中地方法院檢察署所核發拘票拘獲辛○○。
二、案經臺中縣警察局清水分局、臺中市警察局第六分局報請臺
    灣臺中地方法院檢察署檢察官偵查起訴。
    理    由
甲、有罪部分
一、按被告以外之人於偵查中向檢察官所為陳述，除顯有不可信
    之情況者外，得為證據，刑事訴訟法第一百五十九條之一第
    二項定有明文。蓋因檢察官與法官同為司法官署，且檢察官
    代表國家偵查犯罪，依法有訊問被告、證人及鑑定人之權力
    ，且須對被告有利、不利之情形均應注意；況徵諸實務運作
    ，檢察官實施刑事偵查程式，亦能恪遵法定程式之要求，不
    致有違法取證情事且可信度極高，是被告以外之人前於偵查
    中已具結而為證述，除反對該項供述得具有證據能力之一方
    ，已釋明「顯有不可信之情況」之理由外，不宜以該證人未
    能於審判中接受他造之反對詰問為由，即遽指該證人於偵查
    中之陳述不具證據能力，方符前揭法條之立法意旨。是證人
    庚○○、丁○○、己○○分別於檢察官偵查中所為陳述，均
    係以證人之身份，經檢察官告以具結之義務及偽證之處罰，
    並由其等具結，而於負擔偽證罪之處罰心理下所為，且經具
    結擔保其證述之真實性，又前揭證人於檢察官訊問時之證述
    ，並無證據顯示係遭受強暴、脅迫、詐欺、利誘等外力干擾
    情形或在影響其心理狀況，致妨礙其自由陳述等顯不可信之
    情況下所為；又被告及其選任辯護人亦均未曾提及檢察官在
    偵查時，有任何不法取供之情形，是客觀上並無顯不可信之
    情況，前揭證人於偵查中之證言，自均具有證據能力，合先
    敘明。
二、訊之被告辛○○固坦承自九十六年四月間某日起，向真實姓
    名年籍不詳、綽號「黑仔」之成年男子，購入第一級毒品海
    洛因及第二級毒品甲基安非他命以供施用，並由綽號「黑仔
    」之成年男子於九十六年四月間某日交付0000000000號行動
    電話門號以供使用，然矢口否認有何販賣第一、二級毒品之
    犯行，辯稱：伊未販賣海洛因予庚○○、丁○○，亦未販賣
    甲基安非他命予己○○云云。惟查：(一)證人庚○○於九十六
    年七月十八日偵查時具結證稱：「（問：九十六年四月十四
    日（按應係九十六年四月十六日）那一次毒品交易經過如何
    ？）我是用我的0000000000電話打給慶仔（即被告）使用的
    0000000000，我們電話中主要的內容是說「一公」，即是要
    一千元的海洛因，之後我們就約在逢大路大鵬新村那邊，當
    時我們是約在白天見面，當天慶仔是坐電梯下來跟我見面，
    因為慶仔是住在大鵬新村內（即臺中市○○區○○路三十六
    號十二樓之一），慶仔就在電梯口拿毐品給我，之後我就拿
    一千元給他。」、「（問：是否確定拿毒品給你的人就是在
    電話中跟你交易毒品的人？）確定，因我跟慶仔見面時會講
    話，講話的聲音跟電話中是一樣。」等語；且依被告所持用
    0000000000號行動電話監察譯文所示，證人庚○○於九十六
    年四月十六日十時零分十八秒曾以所持用0000000000號行動
    電話與被告所持用0000000000號行動電話聯絡，內容為：「
    Ａ（即辛○○）：喂。Ｂ（即庚○○）：我到了。Ａ：怎麼
    那麼快？Ｂ：我在市內工作而已。Ａ：你不說，昨天說要領
    錢人就不見了。Ｂ：我還沒領啦。Ａ：又有理由了，你有夠
    厲害。Ｂ：真的，騙你給它爛。Ａ：這不是發誓的問題。Ｂ
    ：我真的沒領啊，你沒看我都沒出現。Ａ：都是你的理由，
    好啦！要多少？Ｂ：一公啦。Ａ：好啦。」，此有臺灣臺中
    地方法院檢察署通訊監察書（監察對象被告即綽號慶仔等人
    ）影本二紙及該監察譯文附卷可稽，而該監察譯文內容亦為
    被告所不爭執，核與證人庚○○於上開偵查中具結證述之情
    節相符；參以被告於警詢、偵查時供稱：0000000000號行動
    電話門號係綽號黑仔於九十六年四月間交付伊使用，且該門
    號並未供他人使用，均由伊本人使用等語（見九十六年七月
    二十四日警詢、偵查訊問筆錄）。顯見證人庚○○於上開偵
    查中之具結證述非虛，應足採信，則被告確有犯罪事實欄一
    之(一)所載販賣海洛因予證人庚○○之犯行甚明。(二)證人丁○○於九十六年七月十七日偵查時具結證稱：「（問：九十六
    年六月十日是否有跟慶仔拿毒品？）有，我有拿了三千元，
    當天我用我的電話0000000000打給慶仔0000000000，約在我
    家（臺中縣沙鹿鎮○○路四五一巷六號）見面，當天我是要
    女的，即海洛因，我要三千元，三千元的份量是見面才談的
    ，後來慶仔有拿毒品到我家給我，慶仔有到我家中坐，當天
    我並未拿錢給慶仔，事後隔幾天我有還給慶仔。」等語；且
    依被告所持用0000000000號行動電話監察譯文所示，證人丁○○於九十六年六月十日下午六時五十七分三十七秒曾以所
    持用0000000000號行動電話與被告所持用0000000000號行動
    電話聯絡，內容為：「Ａ（即辛○○）：位？Ｂ（即丁○○
    ）：你在哪裡？Ａ：沙鹿啊。Ｂ：沙鹿哪裡？Ａ：沙鹿中港
    路邊。Ｂ：我家相等啦。Ａ：你家？Ｂ：好嗎？Ａ：好啊，
    你等我一下我先去拿男生。Ｂ：等一下啦，我要別種的（即
    女生，指海洛因）。Ａ：喔。Ｂ：多久到？Ａ：十分。Ｂ：
    還要十分？Ａ：是啊，剛好人要拿東西。Ｂ：你是要拿給人
    還是人要拿給你？Ａ：要拿給人。Ｂ：粗的要拿給人喔？Ａ
    ：沒啦，女生啦。Ｂ：好啦快一點。」，此有臺灣臺中地方
    法院檢察署通訊監察書（監察對象被告即綽號慶仔等人）影
    本二紙及該監察譯文附卷可稽，而該監察譯文內容亦為被告
    所不爭執，核與證人丁○○於上開偵查中具結證述之情節相
    符；參以被告於警詢、偵查時供稱：0000000000號行動電話
    門號係綽號黑仔於九十六年四月間交付伊使用，且該門號並
    未供他人使用，均由伊本人使用等語。顯見證人丁○○於上
    開偵查中之具結證述係屬實情，應堪採信，則被告確有犯罪
    事實欄一之(二)所載販賣海洛因予證人丁○○之犯行甚明。至
    於證人丁○○於九十六年十月十二日本院審理行交互詰問時
    雖具結證稱：伊與辛○○於九十六年六月十日下午六時五十
    七分電話中有談論到要購買海洛因，但後來辛○○沒有來，
    所以未向辛○○購得海洛因等語，惟依上開監察譯文所示，
    被告既向證人丁○○告以十分鐘可抵達其住處，證人丁○○
    又向被告催促快一點來，衡情被告豈有未依時抵達證人丁○○住處以交易毒品海洛因之理，況若被告未依時抵達證人丁○○住處，則證人丁○○事後理應與被告聯絡，向被告催促
    或詢問因何事未來，始乎常情，然證人丁○○於上開行交互
    詰問時竟證稱：伊不確定有無打電話催被告或問他為何沒來
    等語，足見證人丁○○之上開證述，無非為圖脫免被告刑責
    之詞，不足採信。(三)證人己○○於九十六年七月十七日偵查
    時具結證稱：「（問：提示口卡照片，看過照片中的何人？
    ）我看過編號三的人（即被告），因為我的安非他命（按應
    係甲基安非他命，下同，詳如後述）是跟他買的。」、「（
    問：如何得知編號三的人有安非他命可以提供？）是別人跟
    我講的，我跟他拿過二次，第一次是買五千，我用我的0000
    000000打給他的行動電話0000000000，第一次購買的時間是
    今年的四月十四日，我打給他時我跟他講說我要買五千的東
    西，對方問我是誰，我跟他說我是卡拉0K綽號叫「黑輪」的
    朋友，那一次我們約在我家旁邊的菜市場，後來改到我家的
    門口，對方是開車過來，對方是一個人開車過來，且對方開
    車過來時車窗只開一點點，把毒品拿給我，所以我人並未看
    得很清楚，第二次是在第一次一、二個星期之後，我也是用
    同樣的電話打給他，也是約在我家門口交貨，對方也是開車
    過來，交貨的方式也是對方在車上把東西交給我，我只知道
    編號三的人叫「嘉慶」，實際的長相因時間過了比較久有點
    忘記，但是我打0000000000就是找嘉慶的人買毒品，我二次
    跟「嘉慶」拿的東西確實是毒品，因為我自己有用過，我在
    昨天早上用的毒品就是跟之前跟「嘉慶」買的。」、「（問
    ：嘉慶到你家門口時，是否會打電話通知你，他人到了？）
    會，且他都是用同一支電話打給我，在電話中答應賣毒品給
    我的「嘉慶」與到我家門口通知我的人的聲音是一樣的。」
    等語；且依被告所持用0000000000號行動電話監察譯文所示
    ，被告於九十六年四月十四日凌晨一時五十八分九秒曾以所
    持用0000000000號行動電話與證人己○○所持用0000000000
    號行動電話聯絡，內容為：「Ｂ（即己○○）：喂。Ａ（即
    辛○○）：我在旁邊的空地這裡。Ｂ：喔好。」、嗣證人丁○○於同日凌晨一時五十九分三十六秒、同日上午六時二十
    七分五秒曾以所持用上開行動電話分別與被告所持用上開行
    動電話聯絡及發簡訊，內容為：「Ａ：喂。Ｂ：在門口好嗎
    ？Ａ：怎樣喔？Ｂ：沒啊！我家的後門我沒辦法關，走這麼
    遠，怕人跑進來。Ａ：好啦。」及「Ｂ（即己○○）發給Ａ
    （即辛○○）短訊：這次的味道粉不好。沒別批嗎幫我換一
    下。我都沒用水車。這樣我沒辦法用（按即表示此次向被告
    購買之毒品經施用後品質不好）。」，此有臺灣臺中地方法
    院檢察署通訊監察書（監察對象被告即綽號慶仔等人）影本
    二紙及該監察譯文附卷可稽，而該監察譯文內容亦為被告所
    不爭執，核與證人己○○於上開偵查中具結證述之情節相符
    ；況證人己○○於九十六年十一月一日本院審理行交互詰問
    時具結證稱：確先後於前開時地向綽號阿慶分別購得價格五
    千元、七千元之安非他命等語，僅復證稱：伊不知道綽號阿
    慶是否為被告等語，惟證人己○○既於上開偵查中具結證稱
    ：「（問：嘉慶到你家門口時，是否會打電話通知你，他人
    到了？）會，且他都是用同一支電話打給我，在電話中答應
    賣毒品給我的「嘉慶」與到我家門口通知我的人的聲音是一
    樣的。」等語，參以被告於警詢、偵查時供稱：0000000000
    號行動電話門號係綽號黑仔於九十六年四月間交付伊使用，
    且該門號並未供他人使用，均由伊本人使用等語，可見證人
    己○○於上開本院審理行交互詰問時所證述綽號阿慶應係被
    告無訛，是其證稱伊不知道綽號阿慶是否為被告等語，亦屬
    為圖脫免被告刑責之詞，不足採信。益徵證人己○○於上開
    偵查中之具結證述非虛，應堪採信，則被告確有犯罪事實欄
    一之(三)所載販賣甲基安非他命予證人己○○之犯行甚明。(四)
    按近年來毒品之濫用，危害國民健康與社會安定日益嚴重，
    治安機關對於販賣毒品之犯罪行為，無不嚴加查緝，各傳播
    媒體對於政府大力掃毒之決心亦再三報導，已使毒品不易取
    得且物稀價昂，苟被告於買賣之過程中無利可圖，縱屬至愚
    ，亦無甘冒被取締移送法辦判處重刑之危險而平白從事海洛
    因、甲基安非他命買賣之理，是其販入之價格必較其出售之
    價格為低，而有從中賺取買賣價差牟利之意圖及事實，應屬
    合理認定；且販賣毒品海洛因、甲基安非他命係違法行為，
    非可公然為之，而海洛因、甲基安非他命亦無公定價格，係
    可任意分裝增減分量，且每次買賣之價格、數量，亦隨時依
    雙方之關係深淺、資力、需求量、對行情之認知、來源是否
    充裕、查緝是否嚴緊、購買者被查獲時供述購買對象之可能
    風險之評估等因素，而異其標準，機動調整，非可一概論之
    。從而販賣之利得，實難察得其交易實情，然販賣者從價差
    或量差中牟利，方式雖異，惟其販賣行為在意圖營利則屬同
    一。足見被告顯有從買入海洛因、甲基安非他命再行出售轉
    手間獲取差價牟利，而有營利之意圖甚明。(五)又被告基於施
    用第一級毒品海洛因之單一犯意，自九十六年四月二十一日
    起至同年七月二十三日止，在其位於臺中市○○區○○路三
    十六號十二樓之一居處，以將海洛因摻入香煙內，然後用火
    點燃吸食之方式，接續施用第一級毒品海洛因多次，一天約
    施用十次左右；另基於施用第二級毒品甲基安非他命之單一
    犯意，自九十六年四月二十一日起至同年七月二十三日止，
    在其位於臺中市○○區○○路三十六號十二樓之一居處，以
    將甲基安非他命置於吸食器內，然後用火燒烤吸取產生煙霧
    之方式，接續施用第二級毒品甲基安非他命多次【按吸食甲
    基安非他命經由代謝會產生少量的安非他命，而吸食安非他
    命經由代謝不會再產生甲基安非他命（財團法人私立高雄醫
    學大學附設中和紀念醫院九十三年十一月二十九日高醫附秘
    字第0930003384號函及其附件可參，見司法院九十四年十二
    月編印之法官辦理刑事案件參考手冊(一)第一六九、一七０頁
    ），而依卷附高雄市立凱旋醫院濫用藥物尿液檢驗報告所示
    ，被告之尿液經檢出安非他命之陽性反應及甲基安非他命之
    陽性反應，足見被告施用之第二級毒品係甲基安非他命而非
    安非他命】，一星期約施用三、四次等情，而犯施用第一、
    二級毒品罪，業經本院於九十六年十月五日以九十六年度訴
    字第三０九二號依認罪協商方式判處被告有期徒刑一年五月
    （施用第一級毒品部分）、十一月（施用第二級毒品部分）
    ，應執行有期徒刑二年在案，有該宣示判決筆錄一份附卷可
    稽，顯見被告施用之第二級毒品既係甲基安非他命而非安非
    他命，則其所販賣之第二級毒品亦應係甲基安非他命無疑，
    公訴人於起訴事實認被告所販賣之第二級毒品係安非他命，
    容有誤會，併此敘明。是依上所述，被告所辯，無非事後卸
    責之詞，不足採信，事證明確，其販賣第一、二級毒品之犯
    行，堪以認定。
三、按海洛因、甲基安非他命係毒品危害防制條例第二條第二項
    第一、二款所規定之第一、二級毒品，不得非法持有、販賣
    。核被告辛○○所為，係犯毒品危害防制條例第四條第一項
    之販賣第一級毒品罪及同條例第四條第二項之販賣第二級毒
    品罪。被告供販賣而持有第一、二級毒品之低度行為，應各
    為其販賣第一、二級毒品之高度行為所吸收，均不另論罪。
    又按九十四年二月二日修正公布，而於九十五年七月一日施
    行之刑法，基於刑罰公平原則之考量，杜絕僥倖之犯罪心理
    ，並避免易致鼓勵犯罪之誤解，已刪除第五十六條連續犯之
    規定。而刑法上所謂集合犯是指立法者所制定之犯罪構成要
    件中，本就預定有數個同種類之行為將反覆實行之犯罪而言
    ，是將各自實現犯罪構成要件之多數行為，解釋為集合犯，
    而論以一罪。是以對於集合犯，必須從嚴解釋，以符合立法
    者之意向。又依刑法第五十六條修正理由之說明，謂「對繼
    續犯同一罪名之罪者，均適用連續犯之規定論處，不無鼓勵
    犯罪之嫌，亦使國家刑罰權之行使發生不合理之現象。」、
    「基於連續犯原為數罪之本質及刑罰公平原則之考量，爰刪
    除有關連續犯之規定」等語，即係將本應各自獨立評價之數
    罪，回歸本來就應賦予複數法律效果之原貌。因此，就刑法
    修正施行後多次販賣毒品之犯行，採一罪一罰，始符合立法
    本旨。被告先後二次販賣海洛因及二次販賣甲基安非他命之
    行為，犯罪時間均係於九十五年七月一日新刑法修正施行日
    後，則適用修正後刑法規定，應屬均為犯意各別，且販賣第
    一、二級毒品之犯罪構成要件不同，均應予分論併罰。查被
    告於八十八年間因犯幫助販賣毒品罪，經臺灣高等法院臺中
    分院判處有期徒刑三年，並經最高法院駁回上訴確定；又於
    八十九年間，因毒品危害防制條例案件，經臺灣高等法院臺
    中分院分別判處有期徒刑十月、六月並均確定，嗣上開三罪
    定其應執行有期徒刑四年，於九十五年三月二日縮刑期滿執
    行完畢，有臺灣高等法院被告前案紀錄表附卷可稽，其於五
    年內故意再犯本件有期徒刑以上之上開四罪，均為累犯，除
    所犯販賣第一級毒品罪法定刑為死刑或無期徒刑部分，所犯
    販賣第二級毒品罪法定刑為無期徒刑部分，依法均不得加重
    外，其餘法定刑部分，均應依法加重其刑。次查被告曾有多
    次施用第一級毒品經判處罪刑之前科紀錄，有臺灣高等法院
    被告前案紀錄可按，顯示其本身深受毒品危害，而施用毒品
    所費不貲，對比其於本件所販賣第一級毒品予庚○○、丁○○二人，所得合計僅四千元，較諸大量走私入境或長期販毒
    之大盤、中盤毒販，實屬微不足道，是其販賣第一級毒品之
    動機當係為填補自己施用毒品之耗費，而非意圖從中獲取鉅
    額利潤，衡以其犯罪情狀輕微，觸犯罪名本刑則為死刑、無
    期徒刑之重罪，在社會客觀情感，顯有堪予憫恕之處，爰就
    被告先後二次販賣第一級毒品部分，均依刑法第五十九條規
    定酌量減輕其刑。爰審酌被告明知毒品戕害國人身心健康，
    竟分別販賣海洛因、甲基安非他命予庚○○、丁○○、己○○等人，對社會治安所生危害非輕，暨販賣之期間、人數、
    次數、數量、販賣所得，及其犯罪之動機、目的、手段，犯
    後否認犯行，態度非佳等一切情狀，分別量處如主文第一項
    所示之刑，並定其應執行刑，以資懲儆。又按毒品危害防制
    條例第十九條第一項規定：犯第四條之罪者，其供犯罪所用
    或因犯罪所得之財物，均沒收之，如全部或一部不能沒收時
    ，追徵其價額或以其財產抵償之。但該條項並無如同條例第
    十八條第一項所定「不問屬於犯人與否，沒收之」之明文，
    自屬相對沒收主義之立法。是其應沒收之物，應以屬被告所
    有者為限。又該規定所稱「追徵其價額」者，係指所沒收之
    物為金錢以外之其他財物而無法沒收時，應追徵其價額，使
    其繳納與原物相當之價額。如所得財物為金錢而無法沒收時
    ，始應「以其財產抵償之」（最高法院九十五年度臺上字第
    三０五號判決要旨參照）。本件被告販賣第一、二級毒品之
    所得分別為一千元、三千元、五千元、七千元，合計一萬六
    千元，應依毒品危害防制條例第十九條第一項之規定宣告沒
    收，而被告上揭販賣所得財物，均未扣案，如全部或一部不
    能沒收時，應以其財產抵償之。至於被告所使用供聯絡販賣
    毒品之0000000000號行動電話門號，因係綽號黑仔之成年男
    子於九十六年四月間某日交付被告使用，已據被告供明在卷
    ，尚非被告所有，又乏證據足資證明該門號係被告所有，復
    未扣案，爰不予宣告沒收，併此敘明。
乙、無罪部分：
一、公訴意旨略以：被告辛○○意圖營利，基於與不詳姓名年籍
    女子共同販賣第一級毒品海洛因、單獨販賣第二級毒品安非
    他命之各別犯意，而分別為下列販賣第一、二級毒品之行為
    ：(一)於九十六年五月間某日，甲○○撥打被告辛○○所使用
    之0000000000號行動電話聯絡要購買第一級毒品海洛因，並
    約定在臺中縣清水鎮「西寧國小」附近交付所購買之毒品，
    被告辛○○便與該名女子共同前往「西寧國小」，在場甲○○交付現金予被告辛○○，被告辛○○再將錢轉交予該名女
    子，復由被告辛○○交付價格一千元的海洛因予甲○○。又
    於九十六年六月十日下午五時三十分，甲○○透過友人蘇其
    政撥打被告辛○○所使用之0000000000號行動電話聯絡要購
    買第一級毒品海洛因，並約定在臺中縣清水鎮「西寧國小」
    附近交付所購買之毒品，被告辛○○便與該名女子共同前往
    「西寧國小」，在場甲○○交付現金予被告辛○○，被告辛○○再將錢轉交予該名女子，復由被告辛○○交付價格一千
    元的海洛因予甲○○。(二)自九十六年一月間某日起至同年四
    月十九日止，丙○○先後撥打被告辛○○所使用之00000000
    00號行動電話聯絡要購買第二級毒品安非他命事宜，並約定
    在臺中市○○路公園附近交付所購買之毒品，丙○○則交付
    現金予被告辛○○，而以此方式共販賣價格三千元之安非他
    命二次，價格三千五百元之安非他命一次，價格一千七百五
    十元之安非他命一次。(三)自九十六年五月底某日起至同年六
    月中旬某日止，乙○○先後撥打被告辛○○所使用之000000
    0000號行動電話聯絡要購買第二級毒品安非他命事宜，並約
    定在臺中縣大雅交流道及逢甲大學麥當勞前交付所購買之毒
    品，乙○○則交付現金予被告辛○○，而以此方式共販賣價
    格二千元至三千元之安非他命二次，價格五千元之安非他命
    一次。因認被告辛○○涉犯共同販賣第一級毒品及販賣第二
    級毒品罪嫌等語。
二、按犯罪事實應依證據認定之，無證據不得認定犯罪事實，刑
    事訴訟法第一百五十四條第二項定有明文；而刑事訴訟法上
    所謂認定犯罪事實之證據，係指足以認定被告確有犯罪行為
    之積極證據而言，該項證據自須適合於被告犯罪事實之認定
    ，始得採為斷罪資料，如未能發現相當確實證據，或證據不
    足以證明，自不能以推測或擬制之方法，以為裁判基礎，最
    高法院二十九年上字第三一０五號、四十年台上字第八六號
    著有判例可資參照。又認定犯罪事實所憑之證據，雖不以直
    接證據為限，間接證據亦包括在內；然而無論直接或間接證
    據，其為訴訟上之證明，須於通常一般之人均不致有所懷疑
    ，而得確信其為真實之程度者，始得據為有罪之認定，倘其
    證明尚未達到此一程度，而有合理之懷疑存在時，即無從為
    有罪之認定，亦有最高法院七十六年台上字第四九八六號判
    例可稽。
三、公訴人認被告辛○○涉犯上開共同販賣第一級毒品及販賣第
    二級毒品罪嫌，無非以證人甲○○、丙○○、乙○○於警詢
    、偵查中之證述及卷附監察譯文所示為其論據。訊之被告辛○○否認有何販賣第一、二級毒品之犯行，辯稱：伊未與不
    詳姓名成年女子共同販賣海洛因予甲○○，亦未販賣安非他
    命予丙○○、乙○○等語。經查：(一)證人甲○○於九十六年
    七月三十一日偵查時固具結證稱：「（問：是否有於今年五
    月開始跟辛○○買毒品？）我是透過蘇其政聯絡到辛○○，
    六月時我有向辛○○拿過一次一千元的海洛因，當天的交易
    方式是蘇其政先幫我打電話給辛○○，辛○○再將毒品拿到
    蘇其政家附近即西寧國小附近，當天蘇其政是用家中的電話
    打給辛○○。」、「（問：提示0000000000電話九十六年六
    月十日下午五時三十分、晚上八時十七分、八時三十八分監
    聽釋文，是否即是你所指的蘇其政幫你打電話向辛○○要毒
    品的通話內容？）是，當天辛○○開車載一名女子來蘇其政
    家，辛○○並沒有下車，辛○○到蘇其政家中時約是晚上七
    、八點左右，由我在蘇其政家門口交一千元給辛○○，之後
    辛○○再將錢交給車內的女子，辛○○就拿一小包約零點一
    公克海洛因給我，之後那包毒品我有施用，我確定是毒品的
    原因是因之前我有注射過海洛因，我在警局講是蘇其政拿錢
    給辛○○的部份並不實在。」、「（問：是否有在今年五月
    時有向辛○○拿毐品？）有，我在今年五月時有跟辛○○拿
    過一次毒品，那一次是我自己打辛○○的手機，電話中我跟
    辛○○表示要拿女生一千元，那天也是晚上交錢，也是約在
    西寧國小見面，當天辛○○車內也有載著一位女生，我也是
    向辛○○拿了零點一公克的海洛因，我有當場交一千元給辛○○，辛○○也是將錢再轉交給車內的那名女子，我之所以
    確定那是毒品，是因買來之後我有注射。」等語；惟證人甲○○於九十六年七月十八日警詢時均未曾提及該二次向被告
    購買海洛因交付價金時車內有位不詳姓名之成年女子在場，
    並由被告將證人甲○○所交付價金轉交予該不詳姓名之成年
    女子之情事；且證人甲○○於九十六年十月十二日本院審理
    行交互詰問時亦具結證稱：九十六年六月十日伊有透過蘇其
    政幫伊拿毒品，蘇其政說他有打電話給辛○○，可是伊與蘇
    其政見面時，辛○○根本沒有去，所以後來蘇其政並沒有幫
    伊拿毒品，而九十六年五月間，伊並未向辛○○購買毒品，
    伊於警詢時，是員警要伊說伊本人未透過任何人有向辛○○
    購買毒品，伊才說九十六年五月時有向辛○○購買毒品等語
    ，足見證人甲○○於警詢、偵查中及本院審理時所述均不一
    致。參以依被告所持用0000000000號行動電話監察譯文所示
    ，證人蘇其政於九十六年六月十日下午五時三十分四十八秒
    曾以住處00000000號電話與被告所持用0000000000號行動電
    話聯絡，內容為：「Ａ（即辛○○）：喂。Ｂ（即蘇其政）
    ：你有開車嗎？Ａ：有啊。Ｂ：現在過來，在我家。Ａ：哪
    一種的？Ｂ：1。Ａ：哪一種的啊？Ｂ：女生，不然還有哪
    一種的。Ａ：喔好。Ｂ：快一點人在趕。」；另依證人甲○○所持用0000000000號行動電話監察譯文所示，證人甲○○
    於同日晚上八時十七分六秒曾以所持用0000000000行動電話
    與證人蘇其政上開住處電話聯絡，內容為：「Ｂ（即蘇其政
    ）：喂。Ａ（即甲○○）：綺仔。Ｂ：恩。Ａ：你打電話給
    慶仔拿一個一個。Ｂ：恩。Ａ：不要講我喔。Ｂ：恩，叫他
    去哪？Ａ：去你家啊去哪？Ｂ：喔好。Ａ：啊他要過去的時
    候你打電話跟我講。Ｂ：他要到的時候喔。Ａ：你跟他聯絡
    好他說多久你馬上打電話給我，我在麥當勞這裡的海產店，
    你要馬上聯絡喔。Ｂ：啊？Ａ：馬上聯絡啦。Ｂ：好。」，
    及證人蘇其政於同日晚上八時三十八分三秒曾以上開住處電
    話與證人甲○○所持用上開行動電話聯絡，內容為：「Ａ（
    即甲○○）：喂。Ｂ（即蘇其政）：怎樣？Ａ：你有跟他講
    粗的嗎？Ｂ：有啊我說一一啊。Ａ：他說好喔？Ｂ：對啊。
    Ａ：好啦。」，此有該監察譯文附卷可稽，可知蘇其政於尚
    未由證人甲○○委託其打電話給被告購買毒品之前，已事先
    打電話給被告，要被告到其住處交易毒品海洛因，嗣隔近三
    小時，始由證人甲○○委託蘇其政向被告購買毒品，再由蘇
    其政於隔二十分鐘後以電話告知已向被告講好，惟蘇其政受
    託後是否確有與被告聯絡購毒事宜，尚乏監察通聯紀錄可佐
    ，且被告事後（即於同日晚上八時三十八分之後）是否確有
    到蘇其政住處交易毒品，亦乏證據足資證明，核與證人甲○○於上開偵查中具結證稱：「．．．，辛○○到蘇其政家中
    時約是『晚上七、八點左右』，由我在蘇其政家門口交一千
    元給辛○○．．．」等語，其交易毒品之時間並不相符；又
    證人甲○○另於警詢、偵查中證稱於九十六年五月間有向被
    告購買毒品海洛因乙節，尚乏監察通聯紀錄等事證可佐，復
    為被告否認有販賣毒品海洛因予證人甲○○之情事，自難僅
    憑證人甲○○於警詢、偵查中及本院審理時前後不一之證述
    ，即遽予推定被告確有販賣毒品海洛因予證人甲○○之犯行
    。(二)依證人丙○○於九十六年七月十七日偵查時具結證稱：
    「（問：當天（即九十六年四月十九日）交易毒品的方式為
    何？）是慶仔打給我，時間是在當天下午六時左右，當天是
    慶仔先傳簡訊給我叫我打給他，在電話中他叫我幫他出錢買
    安非他命，慶仔說他不夠錢要我跟他一起出，他叫我拿一千
    七百五十元給他，他要跟別人買三千五百元的安非他命，後
    來慶仔拿一千七百五十元的安非他命給我，那一天慶仔是跟
    我約在大墩六街的巷子，我拿一千七百五十元給慶仔，他安
    非他命給我。」等語，可知證人丙○○係與被告合資而由被
    告向他人購買安非他命；且依被告所持用0000000000號行動
    電話監察譯文所示，被告於九十六年四月十九日下午六時零
    分五十九秒曾以所持用0000000000號行動電話與證人丙○○
    所持用0000000000號行動電話發簡訊聯絡，內容為：「Ａ（
    即辛○○）發給Ｂ（即丙○○）：短訊：做夥。麻煩你打給
    我。」，嗣證人丙○○於同日下午六時一分三十三秒曾以所
    持用上開行動電話與被告所持用上開行動電話聯絡，內容為
    ：「Ａ（即辛○○）：喂。Ｂ（即丙○○）：這樣聽得到嗎
    ？Ａ：我朋友算說也是在出的你知道嗎？Ｂ：恩。Ａ：價錢
    方面他說可以減一點嗎？Ｂ：你看呢？你跟他出多少啊？Ａ
    ：我跟他講一樣啊，我跟他講你給我的這樣啊。Ｂ：十喔？
    Ａ：是啊。Ｂ：你朋友那裡有女的嗎？Ａ：有啊，不是那個
    喔，不同的人喔。Ｂ：這樣喔，啊在家裡喔？Ａ：你說什麼
    在家裡？Ｂ：你朋友不在你家嗎？Ａ：他打電話問啦，算說
    我跟他問男生他說我們沒有拿版子給他，他打電話來問說拿
    半個半個這樣啦。Ｂ：什麼半個半個？Ａ：原本是說半兩啦
    。Ｂ：喔！半兩喔？你跟他講多少錢啊。Ａ：規定這樣給我
    我跟他加三千五百啊。Ｂ：好啊ok 啦。Ａ：一半你要出喔
    ？Ｂ：好啊。Ａ：這樣我打電話跟他講。Ｂ：你在家嗎？Ａ
    ：是啊。Ｂ：好。」，此有該監察譯文附卷可稽，益徵證人
    丙○○確係與被告合資而由被告向他人購買安非他命，並非
    被告直接將安非他命販賣予證人丙○○以營利無疑。又證人
    丙○○於九十六年七月十七日偵查時另具結證稱：「（問：
    在九十六年四月十九日之前是否有跟慶仔拿毒品？）有，時
    間約是在一月、二月，一月拿一次，二月拿二次，第四次是
    在四月十九日，一月那一次我拿了三千，聯絡的方式不是他
    先傳簡訊給我，就是先打電話給我，二月那二次分別拿三千
    、三千五，三次都是安非他命，我都是跟慶仔拿安非他命，
    海洛因的部份慶仔會在車上請我用。」等語，並於九十六年
    七月十七日警詢時證稱：「（問：你如何向辛○○購買毒品
    ？購買何種毒品？）我每次都是撥打辛○○所持之00000000
    00號行動電話並約定地點交易，我都是向辛○○購買海洛因
    及安非他命。」等語，惟被告始終供承0000000000號行動電
    話門號係綽號黑仔之成年男子於九十六年四月間某日交付其
    使用，則證人丙○○於九十六年一、二月間，究是否與被告
    所持用0000000000號行動電話門號聯絡購買安非他命事宜，
    即有疑問；且尚乏監察通聯紀錄等足資證明被告有於九十六
    年一、二月間販賣安非他命予證人丙○○之事證可佐，又為
    被告否認上情，自難僅憑證人丙○○於上開偵查中之片面證
    述，即遽予推定被告確有於九十六年一、二月間販賣毒品安
    非他命予證人丙○○之犯行。(三)證人乙○○於九十六年七月
    十八日偵查時固具結證稱：「（問：扣案的安非他命是向何
    人買的？）是跟一位綽號叫「慶仔」買的，即口卡照片上編
    號九的人，這包安非他命是我在一個月前買，時間約是今年
    六月中旬買的，由我用0000000000電話打給慶仔0000000000
    ，跟他講我要過去，他就約我在逢甲大學前的麥當勞見面，
    我快到時，他都會再打電話問我要買多少份量的毒品，當天
    我跟他買約五、六千元的安非他命，就是扣案的一點二公克
    的安非他命，這包安非他命我至今都未施用，在這之前我跟
    慶仔買過一、二次。」、「（問：提示監聽譯文，有那一通
    電話是提及要買毒品？）是九十六年四月二十日這一通，九
    十六年四月二十日是我認識的朋友借我的電話打給慶仔，要
    跟他買毒品，我的部份約是五月底六月初，共三次，最後一
    次是買五、六千元，前二次都是買二千至三千元的安非他命
    ，方式都是我打電話給慶仔，之後再約地點，第一次是約在
    大雅交流道交貨，後二次都是在逢甲大學前的麥當勞交貨。
    」等語，惟依卷附臺灣臺中地方法院檢察署通訊監察書所示
    ，其監察被告所持用0000000000號行動電話門號之期間係自
    九十六年五月二十三日上午十時起至同年六月二十日上午十
    時止，何以未有證人乙○○於上開偵查中證述曾自九十六年
    五月底某日起至同年六月中旬某日止向被告購買毒品安非他
    命計三次之雙方聯絡買賣安非他命等事宜之監察通聯紀錄，
    可見證人乙○○於上開偵查中之證述是否真實，尚有疑問，
    又為被告否認有販賣安非他命予證人乙○○之情事，是尚難
    僅憑證人乙○○於上開偵查中之片面證述，即遽予推定被告
    確有販賣毒品安非他命予證人乙○○之犯行。此外又查無其
    他積極證據足資證明被告確有公訴人所指訴共同販賣毒品海
    洛因予證人甲○○及販賣毒品安非他命予證人丙○○、乙○○之犯行，既無證據證明被告此部分犯罪，依法均應諭知無
    罪之判決。
丙、據上論斷，應依刑事訴訟法第二百九十九條第一項前段、第
    三百零一條第一項，毒品危害防制條例第四條第一項、第二
    項、第十九條第一項，刑法第十一條、第四十七條第一項、
    第五十九條、第五十一條第五款，判決如主文。
本案經檢察官戊○○到庭執行職務。
中　　華　　民　　國　　96　　年　　12　　月　　6 　　日
                  刑事第一庭  審判長  法  官  唐光義
                                      法  官  楊萬益
                                      法  官  朱光國
上正本證明與原本無異。
如不服本判決，應於收受送達後10日內向本院提出上訴書狀（應
敘述具體理由並附繕本）。
上訴書狀如未敘述理由，應於上訴期間屆滿後20日內補提理由書
於本院。
                                      書記官  張孝妃
中　　華　　民　　國　　96　　年　　12　　月　　6 　　日
附錄論罪科刑法條：
毒品危害防制條例第4條第1、2項：
製造、運輸、販賣第一級毒品者，處死刑或無期徒刑；處無期徒
刑者，得併科新臺幣1千萬元以下罰金。
製造、運輸、販賣第二級毒品者，處無期徒刑或7年以上有期徒
刑，得併科新臺幣7百萬元以下罰金。
